臺灣臺中地方法院刑事判決　　　　　　　100年度訴字第416號
公　訴　人　臺灣臺中地方法院檢察署檢察官
被　　　告　劉炎昃
指定辯護人　本院公設辯護人　陳秋靜
上列被告因違反毒品危害防制條例案件，經檢察官提起公訴（99
年度偵字第22902號、100年度毒偵字第228號），本院判決如下
：
    主    文
劉炎昃販賣第二級毒品，累犯，處有期徒刑年捌月；扣案之電
子磅秤壹台沒收；未扣案搭配門號0000000000號SIM卡之行動電
話壹支沒收，如全部或一部不能沒收時，追徵其價額；未扣案之
販賣毒品所得財物新臺幣壹仟元沒收，如全部或一部不能沒收時
，以其財產抵償之。又施用第一級毒品，累犯，處有期徒刑拾月
；扣案之殘渣空袋伍個、剷管壹支、葡萄糖貳小包、分裝袋壹包
均沒收。又施用第二級毒品，累犯，處有期徒刑肆月；扣案之酒
精燈壹個、安非他命吸食器支、安非他命吸食器壹組均沒收。
應執行有期徒刑肆年陸月；扣案之電子磅秤壹台、殘渣空袋伍個
、剷管壹支、葡萄糖貳小包、分裝袋壹包、酒精燈壹個、安非他
命吸食器支、安非他命吸食器壹組均沒收；未扣案搭配門號00
00000000號SIM卡之行動電話壹支沒收，如全部或一部不能沒收
時，追徵其價額；未扣案之販賣毒品所得財物新臺幣壹仟元沒收
，如全部或一部不能沒收時，以其財產抵償之。
    犯罪事實
一、劉炎昃前因施用毒品罪，經本院於民國94年9月21日以94年
    度訴字第2643號判處有期徒刑4月確定；又因詐欺罪經本院
    於95年11月30日以95年度易字第2697號判處有期徒刑4月確
    定；復因偽造文書罪，經本院以96年度中簡字第97號判處有
    期徒刑4月確定；前開有期徒刑4月、4月、4月部分，經本院
    於96年9月21日以96年度聲減字第5268號裁定分別予以減刑
    後，合併定其應執行有期徒刑4月15日，於96年12月10日易
    科罰金執行完畢。
二、劉炎昃明知甲基安非他命具成癮性、濫用性及對社會危害性
    ，業經行政院公告列為毒品危害防制條例第2條第2項第2款
    之第二級毒品，不得非法持有、販賣，竟基於販賣第二級毒
    品甲基安非他命之犯意，意圖營利，於99年10月1日中午時
    分，以其所有門號0000000000號行動電話與林美雯所使用門
    號0000000000號行動電話聯繫談妥交易第二級毒品之數量、
    價格後，即前往臺中市○○區○○路某處海產店赴約，交付
    價值新臺幣（下同）1000元之甲基安非他命1小包予林美雯
    ，並收取1000元之交易毒品代價，以茲牟利。
三、劉炎昃曾因施用毒品案件，經本院裁定送勒戒處所進行觀察
    、勒戒，於89年11月12日進入法務部矯正署臺中看守所附設
    勒戒所接受觀察勒戒後，認無繼續施用毒品傾向，於89年11
    月24日釋放出所，並由臺灣臺中地方法院檢察署檢察官於89
    年11月24日以89年度毒偵字第7265號為不起訴處分確定；又
    因施用毒品案件，經本院於90年3月7日以90年度毒聲字第11
    47號裁定送勒戒處所進行觀察、勒戒，於90年8月14日進入
    法務部矯正署臺中看守所附設勒戒所接受觀察勒戒後，認有
    繼續施用毒品傾向，經本院裁定令入戒治處所施以強制戒治
    ，於90年10月9日進入法務部矯正署臺中戒治所接受強制戒
    治處分，於91年9月10日強制戒治期滿；另經本院於91年1月
    8日以90年度易字第2880號判處有期徒刑3月確定。劉炎昃仍
    不知徹底戒絕，於前開觀察勒戒執行完畢釋放後5年內復因
    施用毒品遭判處徒刑確定，竟仍基於施用第二級毒品甲基安
    非他命之犯意，於99年10月3日上午時分，在臺中市○○區
    ○○路4段307號17樓之10室其居所內，以將甲基安非他命置
    於玻璃球內以火燒烤使之產生煙霧後加以吸食其煙霧之方式
    ，非法施用第二級毒品甲基安非他命1次；另基於施用第一
    級毒品海洛因之犯意，於99年10月3日中午時分，在臺中市
    ○○區○○路4段307號17樓之10室其居所內，以將海洛因摻
    入香菸內點火燃燒吸食其煙霧之方式，非法施用第一級毒品
    海洛因1次。嗣於99年10月4日18時許，經警持本院核發之搜
    索票前往臺中市○○區○○路4段307號17樓之10室進行搜索
    ，扣得劉炎昃所有供施用第一級毒品海洛因使用之殘渣空袋
    5個、剷管1支、葡萄糖2小包、分裝袋1包、其所有供施用第
    二級毒品甲基安非他命使用之酒精燈1個、甲基安非他命吸
    食器3支、甲基安非他命吸食器1組、其所有供販賣第二級毒
    品甲基安非他命使用之電子磅秤1台等物，因而獲悉上情。
四、案經臺中市政府警察局第六分局報告臺灣臺中地方法院檢察
    署檢察官偵查起訴。
    理    由
一、證據能力部分：
（一）按被告以外之人（包括證人、鑑定人、告訴人、被害人及
      共同被告等）於審判外之陳述雖不符刑事訴訟法第159條
      之1至之4等4條之規定，而經當事人於審判程序同意作為
      證據，法院審酌該言詞陳述或書面陳述作成時之情況，認
      為適當者，亦得為證據；當事人、代理人或辯護人於法院
      調查證據時，知有刑事訴訟法第159條第1項不得為證據之
      情形，而未於言詞辯論終結前聲明異議者，視為有前項之
      同意，同法第159條之5定有明文。立法意旨在於傳聞證據
      未經當事人之反對詰問予以核實，原則上先予排除。惟若
      當事人已放棄反對詰問權，於審判程序中表明同意該等傳
      聞證據可作為證據；或於言詞辯論終結前未聲明異議，基
      於尊重當事人對傳聞證據之處分權，及證據資料愈豐富，
      愈有助於真實發見之理念，且強化言詞辯論主義，透過當
      事人等到庭所為之法庭活動，在使訴訟程序順暢進行之要
      求下，承認傳聞證據於一定條件內，得具證據適格。證人
      林美雯於警詢、偵訊時所為之陳述，對被告而言，性質上
      均屬傳聞證據，惟經被告、公設辯護人於本院準備程序時
      同意引為審判期日調查之證據，且經本院審理時予以提示
      並告以要旨，經公訴人、被告及公設辯護人表示意見，均
      未於言詞辯論終結前聲明異議，本院審認上開證據作成時
      之情況，尚無違法不當及證明力明顯過低之瑕疵，且為證
      明犯罪事實存否所必要，認為以之作為證據應屬適當，揆
      諸前開說明，應具有證據能力，堪為本案之證據使用。
（二）再傳聞法則乃對於被告以外之人於審判外之言詞或書面陳
      述而為之規範。本案判決以下引用之其餘非供述證據，無
      刑事訴訟法第159條第1項規定傳聞法則之適用，且經本院
      審理時依法踐行調查程序，與本案待證事實具有自然之關
      聯性，又無證據證明係公務員違法取得之物，依法自得作
      為證據。
二、認定犯罪事實所憑之證據及理由：
（一）訊據被告劉炎昃對於前揭時地販賣第二級毒品甲基安非他
      命1小包予林美雯1次，及分別施用第一級毒品海洛因及第
      二級毒品甲基安非他命各1次等情，業於偵查及本院中坦
      認屬實，核與證人林美雯於警詢（參照99年度偵字第2290
      2號偵查卷第18頁）、偵查（參照99年度偵字第22902號偵
      查卷第21頁）中之證述內容相符，被告為警查獲時所採集
      之尿液，經送驗結果，亦呈現甲基安非他命陽性反應，此
      有臺中市政府警察局第六分局採集尿液鑑定同意書1份（
      參照99年度偵字第22902號偵查卷第105頁）、臺中市政府
      警察局第六分局委託驗尿液代號與真實姓名對照表1份（
      參照100年度毒偵字第228號偵查卷第47頁反面）、臺中市
      政府警察局第六分局偵辦毒品案件尿液檢體對照表1份（
      參照100年度毒偵字第228號偵查卷第48頁）、中山醫學大
      學附設醫院檢驗科藥物檢測中心尿液檢驗報告1份（參照
      100年度毒偵字第228號偵查卷第79頁）在卷可稽，並有查
      獲現場照片9張（參照100年度毒偵字第228號偵查卷第51
      頁至第59頁）在卷為憑，復有扣案之殘渣空袋5個、剷管1
      支、葡萄糖2小包、分裝袋1包、酒精燈1個、甲基安非他
      命吸食器3支、甲基安非他命吸食器1組、電子磅秤1台等
      物為證，被告自白供述與現有事證相符，應堪置信。
（二）按販賣毒品之所謂販賣行為，係行為人基於營利之目的，
      而販入或賣出毒品而言。販賣毒品者，其主觀上須有營利
      之意圖，且客觀上有販賣之行為，即足構成，至於實際上
      是否已經獲利，則非所問。而販賣甲基安非他命既係違法
      行為，當非可公然為之，亦無公定價格，且每次買賣之價
      格、數量，亦隨時依雙方之關係深淺、資力、需求量、對
      行情之認知、來源是否充裕、查緝是否嚴緊、購買者被查
      獲時供述購買對象之可能風險之評估等因素，而異其標準
      ，機動調整，非可一概論之。本案雖未扣得被告販賣予林
      美雯之甲基安非他命，然林美雯並不知被告販入甲基安非
      他命之成本、交付之數量如何，是販賣之利得，除非經被
      告詳細供出所販賣毒品之進價及售價，且數量俱臻明確外
      ，實難察得其交易實情，惟毒品量微價高，且依一般社會
      通念以觀，販賣行為在通常情形下係以牟利為其主要誘因
      及目的，販賣者從價差或量差中牟利，方式雖異，然其販
      賣行為在意圖營利則屬同一。從而，舉凡其有償交易，除
      足反證其確另基於某種非圖利本意之關係外，通常尚難因
      無法查悉其販入價額作為是否高價賣出之比較，諉無營利
      之意思，阻卻販賣犯行之追訴。復衡以近年來毒品之濫用
      ，危害國民健康與社會安定日益嚴重，治安機關對於販賣
      或施用毒品之犯罪行為，無不嚴加查緝，各傳播媒體對於
      政府大力掃毒之決心亦再三報導，已使毒品不易取得且物
      稀價昂。被告與林美雯間並無特別之親屬情誼，且證人林
      美雯證述向被告購買甲基安非他命時，有交付對價而屬有
      償之行為，又被告於行為時為年逾40歲之成年人，復曾因
      施用毒品案件經本院判處罪刑確定，此有臺灣高等法院被
      告前案紀錄表在卷足憑，對於販賣毒品之重刑實知之甚詳
      ，如無相當利潤可圖，豈有甘冒遭受重刑之風險，而將甲
      基安非他命以販入價格轉賣或無償轉讓他人之理？是被告
      販賣第二級毒品甲基安非他命予林美雯，其主觀上顯係基
      於營利之販賣意圖而為毒品提供之行為至明。是以，本件
      事證已臻明確，被告犯行，洵堪認定。
三、論罪科刑部分：
（一）按海洛因、甲基安非他命分屬毒品危害防制條例第2條第2
      項第1款、第2款所定之第一級毒品、第二級毒品，不得持
      有、販賣。被告基於販賣第二級毒品甲基安非他命之犯意
      ，意圖營利，販賣第二級毒品甲基安非他命1小包予林美
      雯，獲取1000元之利益，以茲牟利，核其所為，係犯毒品
      危害防制第4條第2項之販賣第二級毒品罪。被告於販賣第
      二級毒品甲基安非他命前，持有第二級毒品甲基安非他命
      ，其持有第二級甲基安非他命之低度行為應為販賣第二級
      毒品甲基安非他命之高度行為所吸收，不另論罪。又被告
      分別施用第一級毒品海洛因及第二級毒品甲基安非他命各
      1次，核其所為，分別係犯毒品危害防制條例第10條第1項
      、第2項之施用第一級毒品罪、施用第二級毒品罪。被告
      於施用第一級毒品海洛因、第二級毒品甲基安非他命前，
      分別持有第一級毒品海洛因、第二級毒品甲基安非他命，
      其持有第一級毒品海洛因、第二級毒品甲基安非他命之低
      度行為應分別為施用第一級毒品海洛因、施用第二級毒品
      甲基安非他命之高度行為所吸收，均不另論罪。被告所犯
      前開販賣第二級毒品罪、施用第一級毒品罪、施用第二級
      毒品罪等犯行，其犯意各別，行為互殊，法益亦異，應予
      分論併罰。
（二）被告前因施用毒品罪，經本院於94年9月21日以94年度訴
      字第2643號判處有期徒刑4月確定；又因詐欺罪經本院於9
      5年11月30日以95年度易字第2697號判處有期徒刑4月確定
      ；復因偽造文書罪，經本院以96年度中簡字第97號判處有
      期徒刑4月確定；前開有期徒刑4月、4月、4月部分，經本
      院於96年9月21日以96年度聲減字第5268號裁定分別予以
      減刑後，合併定其應執行有期徒刑4月15日，於96年12月1
      0日易科罰金執行完畢等情，此有臺灣高等法院被告前案
      紀錄表在卷可按，被告前受有期徒刑執行完畢後5年以內
      ，故意再犯本件法定刑為有期徒刑以上之前開三罪，均為
      累犯，除其所犯販賣第二級毒品罪之法定本刑為無期徒刑
      部分，依法不得加重其刑，僅就販賣第二級毒品罪之有期
      徒刑、罰金刑部分外，應依刑法第47條第1項規定，分別
      加重其刑。
（三）被告及公設辯護人雖辯稱：被告有供出毒品來源云云。惟
      按毒品危害防制條例第17條第1項所謂供出毒品來源，因
      而查獲其他正犯或共犯者，係指具體提供毒品來源之資訊
      ，使調查或偵查犯罪之公務員知悉而對之發動調查或偵查
      ，並據以破獲者而言（最高法院99年度臺上字第5843、59
      57號判決參照)。本案被告因販賣毒品及施用毒品犯行於
      99年10月4日為警查獲後，於99年10月5日警詢時確有供述
      ：海洛因係向綽號「阿強」之林自強購得、甲基安非他命
      係向綽號「阿平」之黃品源、綽號「阿海」之白文海、綽
      號「笨笨」之李翊磊、綽號「ㄚ頭」之陳景怡購得等語（
      參照99年度偵字第22902號偵查卷第35至36、41頁），其
      後於偵查中亦供稱：海洛因、甲基安非他命，最後一次係
      向綽號「阿強」之林自強購買，之前是向阿海、阿瓶、笨
      笨、ㄚ頭購買等語（參照偵查99年度偵字第22902號卷第1
      3、15、87頁），而依被告所使用門號0000000000號行動
      電話於99年7月底至9月底間之通聯紀錄（參照99年度偵字
      第22 902號偵查卷第59至70頁），固有被告於斯時與林自
      強等人頻繁通話之紀錄，然經臺中市政府警察局第六分局
      承辦員警傳喚相關人進行約談結果，陳景怡於警詢中供稱
      ：透過綽號「阿平」之黃品源介紹向被告購買毒品甲基安
      非他命，白文海係被告之小弟等語（參照本院卷第58至59
      頁），李翊磊於警詢中供稱：向被告購買甲基安非他命等
      語（參照本院卷第70頁），林自強於警詢中供稱：之前海
      洛因及甲基安非他命毒品係向綽號「甘蔗」的被告，以10
      00元至5000元不等之價格購得等語（參照本院卷第93、94
      頁），明顯與被告所述歧異，且承辦員警因雙方供述南轅
      北轍，互相指摘向對方購買毒品，以致尚難有進一步之偵
      查作為（參照本院卷附之臺中市政府警察局第六分局偵查
      隊偵查佐所製作之職務報告），是本案尚無因被告主動供
      出毒品海洛因或甲基安非他命之來源，促使調查或偵查犯
      罪之公務員知悉而對之發動調查或偵查，並據以破獲之情
      形，自無依毒品危害防制條例第17條第1項減輕或免除其
      刑之適用。
（四）按毒品危害防制條例第17條第2項規定：「犯第4條至第8
      條之罪於偵查及審判中均自白者，減輕其刑」，旨在鼓勵
      毒犯自白認罪，以開啟其自新之路，故毒販在偵查及審判
      中之歷次陳述，各有一次以上之自白者，不論其之自白，
      係出於自動或被動、簡單或詳細，並其自白後有無翻異，
      即應依法減輕其刑。又該項所謂「自白」，乃對自己之犯
      罪事實全部或主要部分為肯定供述之意（最高法院98年度
      臺上字第6928號判決、99年度臺上字第4874號判決參照）
      。本案被告就販賣第二級毒品甲基安非他命之犯行，業於
      偵查、本院準備程序及審理時均坦承不諱，此有臺灣臺中
      地方法院檢察署檢察官訊問筆錄（參照99年度偵字第2290
      2號偵查卷第87頁）、本院訊問筆錄（參照本院卷第13、2
      9頁）、審判筆錄（參照本院卷第104頁），應依毒品危害
      防制條例第17條第2項之規定，就其所犯販賣第二級毒品
      犯行予以減輕其刑，並依法先加後減之。
（五）爰審酌毒品對社會秩序及國民健康危害至深且鉅，嚴重影
      響社會治安，販賣行為情節尤重，更應嚴加非難，所為實
      乃法所不容而懸為厲禁，被告明知毒品對人體健康戕害甚
      鉅，為牟取利益，無視國家杜絕毒品犯罪之禁令，販賣第
      二級毒品甲基安非他命，肇生他人施用毒品之來源，戕害
      國民身心健康，且有滋生其他犯罪之可能，對社會所生危
      害程度非輕，又被告曾因施用毒品之犯行，經歷觀察勒戒
      、強制戒治之機會，仍無法徹底戒除施用毒品之惡習，猶
      故態復萌，再次施用毒品，無視於毒品對於自身健康之嚴
      重傷害及國家對於杜絕毒品犯罪之禁令，惟因施用毒品本
      身係屬自戕行為，對於社會所產生之潛在危害性尚屬輕微
      ，另因被告於犯罪後業經坦承販賣毒品及施用毒品等全部
      犯行，犯後態度尚稱良好，且販賣毒品所得僅1000元，次
      數僅有一次，對象亦僅一人等一切情狀，分別量處如主文
      所示之刑，並合併定其應執行之刑，以示懲儆。
四、從刑沒收部分：
（一）扣案之海洛因1小包（含袋毛重約1.05公克），未經檢送
      鑑定，無法確認其成分是否確為毒品危害防制條例所規範
      之第一級毒品海洛因，且臺中市政府警察局第六分局將扣
      押物品檢送臺灣臺中地方法院檢察署入庫時，亦未見該品
      項，事後經臺中市政府警察局第六分局承辦員警查證結果
      ，該包白色結晶物已不知去向，本院無從檢送鑑定確認其
      成分，自無從認定係屬第一級毒品海洛因，據以宣告沒收
      銷燬。
（一）扣案之殘渣空袋5個、剷管1支、葡萄糖2小包、分裝袋1
      包等，均係被告所有供施用第一級毒品海洛因所用之物；
      而扣案之酒精燈1個、甲基安非他命吸食器3支、甲基安非
      他命吸食器1組等，均係被告所有供施用第二級毒品甲基
      安非他命所用之物；業據被告供述屬實，爰依刑法第38條
      第1項第2款之規定，均併予宣告沒收。
（二）扣案之電子磅秤1台，係被告所有供販賣第二級毒品甲基
      安非他命所用之物，業據被告供述屬實，爰依毒品危害防
      制條例第19條第1項之規定，併予宣告沒收。
（三）按毒品危害防制條例第19條第1項規定：犯第4條之罪者，
      其供犯罪所用或因犯罪所得之財物，均沒收之，如全部或
      一部不能沒收時，追徵其價額或以其財產抵償之。但該條
      項並無如同條例第18條第1項所定「不問屬於犯人與否，
      沒收之」之明文，自屬相對沒收主義之立法。是其應沒收
      之物，應以屬被告所有者為限。又該規定所稱「追徵其價
      額」者，係指所沒收之物為金錢以外之其他財物而無法沒
      收時，應追徵其價額，使其繳納與原物相當之價額。如所
      得財物為金錢而無法沒收時，始應「以其財產抵償之」（
      最高法院93年臺上第2743號、95年度臺上字第305號判決
      意旨參照）。且金錢為代替物，重在兌換價值，而不在原
      物，自難拘泥於沒收原物之理論，認沒收販賣毒品所得之
      金錢，以當場查獲扣押者為限，苟能證明其為販賣毒品所
      得之金錢，均應予以沒收（最高法院92年度臺上字第5227
      號判決參照）。是被告販賣第二級毒品甲基安非他命之所
      得1000元，雖未經扣案，然無證據證明已不存在，且既為
      被告因犯罪所得之財物，仍應依毒品危害防制條例第19條
      第1項之規定，予以宣告沒收，如全部或一部不能沒收時
      ，應以其財產抵償之。
（四）又毒品危害防制條例第19條第1項規定犯第4條之罪者，其
      供犯罪所用或因犯罪所得之財物，均沒收之，如全部或一
      部不能沒收時，追徵其價額或以其財產抵償之，係刑法第
      38條第1項第2款、第3款沒收之特別規定（最高法院95年
      度臺上字第6482號判決意旨參照）。被告用以販賣第二級
      毒品甲基安非他命使用之搭配門號0000000000號SIM卡之
      行動電話1支，未經扣案，亦無事證可認已經滅失不存在
      ，仍應依毒品危害防制條例第19 條第1項之規定，予以宣
      告沒收，如全部或一部不能沒收時，追徵其價額。
（五）至於，扣案之海洛因1小包（含袋毛重約1.05公克），未
      經檢送鑑定，無法確認其成分是否確為毒品危害防制條例
      所規範之第一級毒品海洛因，且臺中市政府警察局第六分
      局將扣押物品檢送臺灣臺中地方法院檢察署入庫時，亦未
      見該品項，事後經臺中市政府警察局第六分局承辦員警查
      證結果，該包白色結晶物已不知去向（參照卷附之臺中市
      政府警察局第六分局偵查隊承辦人製作之職務報告），本
      院無從檢送鑑定確認其成分，自無從認定係屬第一級毒品
      海洛因，據以宣告沒收銷燬。又扣案之亞太電信行動電話
      門號0000000000號預付卡1張、大同廠牌搭配門號0000000
      000及0000000000號SIM卡各1張（內建序號0000000000000
      00）行動電話1支、記者證1張等，雖係被告所有之物，然
      與本案並無任何證據關連性，自無從併予諭知沒收，附此
      敘明。
據上論斷，應依刑事訴訟法第299條第1項前段，毒品危害防制條
例第4條第2項、第10條第1項、第2項、第17條第2項、第18條第1
項前段、第19條第1項，刑法第11條、第47條第1項、第51條第5
款、第9款、第38條第1項第2款，判決如主文。
中    華    民    國   100    年    3     月    9     日
                  刑事第七庭    審判長法  官  洪俊誠
                                      法  官  高文崇
                                      法  官  巫淑芳
以上正本證明與原本無異。
如不服本判決應於收受判決後10日內向本院提出上訴書狀，並應
敘述具體理由；其未敘述上訴理由者，應於上訴期間屆滿後20日
內向本院補提理由書（均須按他造當事人之人數附繕本）「切勿
逕送上級法院」。
                                      書記官  莊金屏
中    華    民    國   100    年    3     月    9     日
附錄論罪科刑法條：
毒品危害防制條例第4條：
製造、運輸、販賣第一級毒品者，處死刑或無期徒刑；處無期徒
刑者，得併科新臺幣2千萬元以下罰金。
製造、運輸、販賣第二級毒品者，處無期徒刑或7年以上有期徒
刑，得併科新臺幣1千萬元以下罰金。
製造、運輸、販賣第三級毒品者，處5年以上有期徒刑，得併科
新臺幣7百萬元以下罰金。
製造、運輸、販賣第四級毒品者，處3年以上10年以下有期徒刑
，得併科新臺幣3百萬元以下罰金。
製造、運輸、販賣專供製造或施用毒品之器具者，處1年以上7年
以下有期徒刑，得併科新臺幣1百萬元以下罰金。
前5項之未遂犯罰之。
毒品危害防制條例第10條：
施用第一級毒品者，處6月以上5年以下有期徒刑。
施用第二級毒品者，處3年以下有期徒刑。